【裁判字號】    98,訴,209
【裁判日期】    980406
【裁判案由】    偽造文書
【裁判全文】
臺灣臺北地方法院刑事判決               98年度訴字第209號
公  訴  人  臺灣臺北地方法院檢察署檢察官
被      告  乙○○
                      樓
選任辯護人  許麗紅律師
上列被告因偽造文書案件，經檢察官聲請簡易判決處刑（97年度
偵字第22165 號），本院認不宜以簡易判決處刑，改行通常程序
訴訟審理，被告於本院審理中，就被訴事實為有罪之陳述，經本
院告知簡式審判程序意旨，並聽取公訴人、被告及辯護人之意見
後，本院合議庭裁定依簡式審判程序審理，判決如下：
    主    文
乙○○共同行使偽造私文書，足以生損害於公眾及他人，處有期
徒刑參月，如易科罰金，以新臺幣壹仟元折算壹日。緩刑貳年。
    犯罪事實
一、乙○○因受忠孝站前股份有限公司（下稱忠孝公司）之董事
    王金祥（另案由檢察官偵辦中）之委託，辦理該公司變更登
    記事宜，明知忠孝公司於民國96年10月9 日上午10時許，時
    任董事長之甲○○並未以主席身分召開股東臨時會，竟仍與
    王金祥共同基於行使偽造私文書以使公務員登載不實之犯意
    聯絡，由王金祥將甲○○前為請領發票、領款等用途所交付
    之印章交予乙○○，而由乙○○於同年月7 日，在其個人位
    於臺北縣板橋市○○路○ 段30號10樓之辦公處所內，盜蓋上
    開甲○○印章於主席簽章欄而偽造甲○○任主席之忠孝公司
    股東臨時會議事錄之私文書，並於同年月12日以忠孝公司名
    義，持以向臺北市商業管理處申請辦理改選董監事、修正章
    程之變更登記，而行使上開偽造之私文書，並以該明知為不
    實之事項，使不知情之承辦公務員為形式審查後，於同年月
    25日准予辦理變更登記，並將上開不實事項登載於職務上所
    掌之公文書上，足生損害於甲○○及臺北市商業管理處對公
    司變更登記事項管理之正確性；嗣因甲○○知悉後，於97年
    8 月間向臺灣臺北地方法院檢察署對王金祥提出告訴，然乙
    ○○於有偵查權限之檢、警等公務員仍不知上情前，即於97
    年8 月7 日向該署遞狀自首坦承其為實際代辦業者，並表示
    願接受裁判之意，始查知上情。
二、案經乙○○自首而由臺灣臺北地方法院檢察署檢察官偵查起
    訴。
    理    由
一、程序部分：按檢察官聲請以簡易判決處刑之案件，經法院認
    為有刑事訴訟法第451 條之1 第4 項但書之情形者，應適用
    通常程序審判之，同法第452 條定有明文。經查，本件被告
    乙○○被訴案件，本院於調查後，認有刑事訴訟法第451 條
    之1 第4 項但書之情形，不宜以簡易判決處刑，爰依上開刑
    事訴訟法第452 條之規定，改用通常程序審判之；又其所犯
    係死刑、無期徒刑或最輕本刑為3 年以上有期徒刑以外之罪
    ，其於審理中就被訴事實為有罪之陳述，經本院告知簡式審
    判程序之旨，並聽取當事人意見後，本院遂依刑事訴訟法第
    284 條之1 、第273 條之1 第1 項規定裁定進行簡式審判程
    序，合先敘明。
二、上開犯罪事實，業據被告於本院98年3 月9 日準備及審理程
    序中自白無誤，證人甲○○亦於偵查中就其交付印章與並未
    擔任上開股東臨時會主席之事結證甚詳，並有忠孝公司登記
    案卷中上開股東臨時會議事錄、變更登記申請書、臺北市政
    府96年10月25日府產業商字第09690602510 號函等書證在卷
    可稽，堪信被告上開任意性自白核與事實相符而可採信，則
    本案事證已臻明確，被告犯行足堪認定，自應依法論科。
三、被告明知甲○○並未擔任忠孝公司於96年10月9 日股東臨時
    會之主席，竟仍受託偽以其名義盜蓋其印章於上開股東臨時
    會議事錄而偽造該私文書，復又持以行使辦理變更登記，致
    不知情之承辦公務員登載於職務上所掌之公文書上，足生損
    害於甲○○及主管機關管理公司變更登記事宜之正確性，是
    核被告所為，係犯刑法第216 條、第210 條之行使偽造私文
    書罪及同法第214 條之使公務員登載不實罪。被告盜蓋甲○
    ○私章之行為，係偽造私文書之部分行為，不另論以盜用印
    章罪；又該偽造私文書之低度行為，為嗣後行使之高度行為
    所吸收，亦不另論罪。被告就上開之罪，與忠孝公司董事王
    金祥有犯意聯絡及行為分擔，為共同正犯。被告本於同一申
    請辦理變更登記之目的，而犯上開兩罪，雖行使偽造私文書
    而申請變更及獲准辦理變更登記而使公務員登載不實，前後
    時間有別，但仍應整體視為單一之犯罪行為，是被告以一行
    為同時觸犯上開罪名，應依想像競合之例，從一重論以行使
    偽造私文書罪。查被告於具有偵查職務之公務員尚不知其為
    實際受託之代辦業者時，即具狀坦承上情，並不逃避接受裁
    判，此業據被告供陳在卷，並有刑事自首狀乙件存卷為憑，
    檢察官於起訴書亦同此認定，是被告已符合自首之要件，斟
    酌其所為，依刑法第62條前段之規定減輕其刑。至於委託被
    告之王金祥就該股東臨時會議事錄之作成是否為忠孝公司內
    從事該業務之人，因而另涉犯刑法第215 條業務上登載不實
    之罪嫌，依卷內事證無從認定，則「事證有疑，利歸被告」
    ，自亦無從認定被告依刑法第31條第1 項與之共犯該罪，惟
    此若有罪，與前揭部分仍有裁判上一罪關係，故不另為無罪
    之諭知，僅附此敘明。爰審酌被告所為，礙及公司變更登記
    事項之正確性，亦有損於甲○○之權益，然其犯後始終坦承
    犯行且深表悔悟，態度良好，暨其無前科之素行、生活狀況
    、智識程度、犯罪之動機、目的、手段等一切情狀，量處如
    主文所示之刑，並諭知易科罰金之折算標準。又查被告未曾
    因故意犯罪受有期徒刑以上刑之宣告，此有臺灣高等法院被
    告前案紀錄表1 件在卷可按，其因一時失慮致罹刑典，經此
    偵審教訓應能知所警惕而無再犯之虞，本院綜核其個人與家
    庭環境各情，認其所受之刑之宣告以暫不執行為適當，爰併
    諭知緩刑2 年，以啟自新。
四、末按刑法第219 條所定不問屬於犯人與否沒收之者，以偽造
    之印章、印文或署押為限，盜用者不在其列（最高法院48年
    台上字第1533號判例參照）。本案被告係盜用甲○○之私章
    蓋印於上開股東臨時會議事錄之「主席簽章欄」上，並非偽
    造印章、印文或署押，亦別無法定應沒收之事由存在，依據
    上開判例之意旨，自無從依刑法第219 條規定宣告沒收印文
    或署押，檢察官於起訴書請求依該條併予宣告沒收，於法不
    合，故未如所請，附此指明。
據上論斷，應依刑事訴訟法第452 條、第273 條之1 第1 項、第
299 條第1 項前段，刑法第28條、第216 條、第210 條、第214
條、第55條、第62條前段、第41條第1 項前段、第74條第1 項第
1 款，刑法施行法第1 條之1 第1 項、第2 項前段，判決如主文
。
本案經檢察官林冠佑到庭執行職務。
中    華    民    國    98    年    4     月    6     日
                  刑事第五庭  法  官  吳勇毅
上正本證明與原本無異。
如不服本判決應於收受送達後10日內向本院提出上訴書狀，並應
敘述具體理由；其未敘述上訴理由者，應於上訴期間屆滿後20日
內向本院補提理由書（均須按他造當事人之人數附繕本）「切勿
逕送上級法院」。告訴人或被害人如對於本判決不服者，應具備
理由請求檢察官上訴，其上訴期間之計算係以檢察官收受判決正
本之日期為準。
                              書記官  游秀珠
中    華    民    國    98    年    4     月    6     日
附錄論罪科刑法條全文：
中華民國刑法第216條
（行使偽造變造或登載不實之文書罪）
行使第210 條至第215 條之文書者，依偽造、變造文書或登載不
實事項或使登載不實事項之規定處斷。
中華民國刑法第210條
（偽造變造私文書罪）
偽造、變造私文書，足以生損害於公眾或他人者，處5 年以下有
期徒刑。
中華民國刑法第214條
（使公務員登載不實罪）
明知為不實之事項，而使公務員登載於職務上所掌之公文書，足
以生損害於公眾或他人者，處3 年以下有期徒刑、拘役或5 百元
以下罰金。


司法院資訊處製作；財團法人民間司法改革基金會備份。
